臺灣高等法院刑事裁定
111年度毒抗字第69號
抗  告  人  
即  被  告  陳呈銘




上列抗告人即被告因違反毒品危害防制條例案件，不服臺灣新北
地方法院於中華民國110年12月30日110年度毒聲字第2604號裁定
（聲請案號：臺灣新北地方檢察署110年度毒偵緝字第1148號、1
10年度聲戒字第286號），提起抗告，本院裁定如下：
    主  文
抗告駁回。                                             
    理  由
一、原裁定意旨略以：抗告人即被告甲○○因施用第一、二級毒品
    ，前經臺灣新北地方法院以110年度毒聲字第683號裁定送觀
    察、勒戒後，認有繼續施用毒品之傾向，有上開裁定、法務
    部○○○○○○○○附設勒戒處所有無繼續施用毒品傾向證明書及評
    估標準紀錄表可佐，是檢察官本件聲請洵屬有據，應予准許
    ，爰依毒品危害防制條例第20條第2項後段，令被告入戒治
    處所施以強制戒治，其期間為6個月以上，至無繼續強制戒
    治之必要為止，但最長不得逾1年。
二、抗告意旨略以：評估師對於被告短短兩至三分鐘之問話，令
    人難以置信。又民國109年7月15日修正施行之毒品危害防制
    條例，給予毒品犯重新開始之機會。被告後續尚有刑期待執
    行，何以仍有繼續施用毒品傾向，請求重新裁定給予自新機
    會。
三、法律適用之說明：
（一）按觀察、勒戒後，檢察官或少年法院（地方法院少年法庭
      ）依據勒戒處所之陳報，認受觀察、勒戒人無繼續施用毒
      品傾向者，應即釋放，並為不起訴之處分或不付審理之裁
      定；認受觀察、勒戒人有繼續施用毒品傾向者，檢察官應
      聲請法院裁定或由少年法院（地方法院少年法庭）裁定令
      入戒治處所強制戒治，其期間為六個月以上，至無繼續強
      制戒治之必要為止，但最長不得逾一年，毒品危害防制條
      例第20條第2項定有明文。次按勒戒處所應注意受觀察、
      勒戒人在所情形，經醫師研判其有或無繼續施用毒品之傾
      向後，至遲應於觀察、勒戒期滿7日前，陳報該管檢察官
      或少年法院（庭），觀察勒戒處分執行條例第8條第1項定
      有明文。
（二）依上開規定，受觀察、勒戒人有無繼續施用毒品之傾向，
      係由醫師研判，而關於有無繼續施用毒品傾向之評估標準
      ，法務部已頒布「有無繼續施用毒品傾向評估標準評分說
      明手冊」、「有無繼續施用毒品傾向評估標準紀錄表」，
      上開評分說明手冊業已載明判定之原則：「受觀察勒戒人
      入所後，經過二週時間的觀察、勒戒，由處所及醫療人員
      依據其各項紀錄、資料及觀察勒戒期間之行為表現，加以
      評分。在勒戒人入所四至六週後，可再做一次評估以做必
      要之評分修正。每一大項皆有靜態因子與動態因子。先以
      靜態因子分數評分，靜態因子分數總分在60分（含）以上
      為『有繼續施用毒品傾向』；60分以下，與動態因子分數相
      加，如果總分在60分（含）以上，為『有繼續施用毒品傾
      向』」。是被告有無「繼續施用毒品傾向」，係依具體個
      案之臨床實務及相關事證等情綜合判定，有其相當之專業
      依據及標準，且涉及專門醫學，又衡酌強制戒治之目的，
      係為協助施用毒品者戒斷毒品之心癮及身癮所為之保安處
      分類型，而該評估標準係適用於每一位受觀察、勒戒處分
      之人，具一致性、普遍性、客觀性，倘其評估由形式上觀
      察，無擅斷或濫權等明顯不當之情事，法院宜予尊重。
四、經查：
（一）被告因施用第一、二級毒品，經原審法院以110年度毒聲
      字第683號裁定送法務部○○○○○○○○附設勒戒處所執行觀察
      、勒戒後，該所之評分結果，靜態因子得分合計63分，再
      加計動態因子得分合計4分，總分合計為67分，綜合判斷
      後認「有繼續施用毒品傾向」，有該所110年12月20日有
      無繼續施用毒品傾向評估標準紀錄表、有無繼續施用毒品
      傾向證明書在卷可稽。而上開判斷結果係由該所具相關專
      業知識經驗人士，依其本職學識綜合各項情節評估，具有
      科學驗證而得出被告有繼續施用毒品傾向之結論，且分數
      計算並無錯漏，是原審法院依檢察官之聲請，裁定令被告
      入戒治處所施以強制戒治，核屬適法有據。
（二）勒戒處所之組織、人員資格及執行觀察、勒戒相關程序，
      暨判斷施用毒品者有無繼續施用毒品傾向，均有相關法令
      嚴格規範，非可恣意而為，況且關於臨床評估過程所費之
      時間應為多少，係由執行評估之醫療人員本於專業上之判
      斷，並非單獨針對被告，亦難認有何不公允之處。抗告意
      旨所稱其與評估師面談時間短暫，令人難以信服，顯係對
      本件專業評估之誤解，並無可採。
（三）毒品危害防制條例規定強制戒治之目的，係針對因施用毒
      品成癮者，此處非僅指身癮者，心癮者尤其為甚，其難以
      戒絕斷癮，致再犯率偏高，將施用毒品者監禁於監獄內，
      僅能於人身自由受拘束期間防止其接觸毒品，因慣用毒品
      產生之「心癮」無法根除，自有持續收容於戒治處所施以
      強制戒治之必要。是抗告意旨以其另有刑期需執行，質疑
      上開有繼續施用毒品傾向之評估結論，亦無可採。
（四）綜上，原審法院認被告經觀察、勒戒後，仍有繼續施用毒
      品之傾向，依毒品危害防制條例第20條第2項之規定，裁
      定令入戒治處所施以強制戒治，其期間為6個月以上，至
      無繼續強制戒治必要為止，但最長不得逾1年，經核於法
      要無不合。被告執前詞提起抗告，指摘原裁定不當，為無
      理由，應予駁回。
據上論斷，應依刑事訴訟法第412條，裁定如主文。
中　　華　　民　　國　　111 　年　　1 　　月　　27　　日
                  刑事第二十五庭審判長法  官 邱滋杉
                                      法  官 黃翰義
                                      法  官 邱瓊瑩
以上正本證明與原本無異。
不得再抗告。
                                      書記官 桑子樑
中　　華　　民　　國　　111 　年　　1 　　月　　27　　日